【裁判字號】    90,易,274
【裁判日期】    900530
【裁判案由】    妨害秩序
【裁判全文】
臺灣高雄地方法院刑事判決                            九十年度易字第二七四號
    公  訴  人  臺灣高雄地方法院檢察署檢察官
    被      告  甲○○
右列被告因妨害秩序案件，檢察官聲請簡易判決處刑（八十九年度偵字第二二七五七
號），經本院高雄簡易庭認不宜逕以簡易判決處刑，移請本院普通庭審理，本院判決
如左：
    主  文
甲○○以文字及口述，公然煽惑他人犯罪，累犯，處拘役柒拾伍日，如易科罰金，以
參佰元折算壹日。扣案六合彩明牌走勢圖壹張沒收。
    事  實
一、甲○○曾於民國八十七年及八十八年間均因妨害秩序案件，經台灣板橋地方法院
    分別判處拘役五十日及判處有期徒刑二月確定，並分別於八十八年三月間及八十
    九年二月間執行完畢，仍不知悔改。明知簽賭六合彩係觸犯刑法賭博罪之行為，
    竟意圖煽惑他人犯賭博罪，於八十九年十月八日上午九時三十分許，在高雄市○
    ○○路與河東路交叉口之老人公園前，向行經該處之不特定路人講解六合彩賭博
    之出牌走勢，及兜售六合彩明牌牟利，嗣因路人向附近高雄市政府警察局新興分
    局前金分駐所報案，於同日九時四十分許，經便衣警員乙○○前往了解當場發現
    甲○○講解六合彩開獎號碼走勢預測及兜售六合彩明牌過程，以上開文字圖示及
    言詞講解之方法，公然煽惑不特定人犯賭博罪，而為員警乙○○當場查獲，並扣
    得六合彩明牌走勢圖一張及新台幣（下同）一百元。
二、案經高雄市政府警察局新興分局移請台灣高雄地方法院檢察署檢察官聲請簡易判
    決處刑，經本院高雄簡易庭認不宜逕以簡易判決處刑，移請本院普通庭審理。
    理  由
一、被告甲○○經合法傳喚未到庭，惟據被告甲○○於警、偵訊時均否認右揭犯行，
    於警訊時辯稱：「我沒有販賣六合彩明牌，該六合彩明牌及一百元不是我的，我
    去公園散步，警方逮捕時出示證件而我因欠人錢，以為是討債的，一時心急才踢
    傷警員，公園圍一堆人我不知是做什麼」云云。於偵查時辯稱：「不是要賣，明
    牌是自己研究用的」云云。經查：右揭事實業據承辦警員乙○○於本院結證稱：
    「當天有人報案那裡有人報明牌，我一個人去，看到一張桌子，有人在畫走勢圖
    ，本來我穿制服，因為要抓他們才換便衣。我前往時被告在畫走勢圖，當時放在
    桌上一個手提袋，一疊單子，是開過的號碼，然後在解說明牌，我表明警察身分
    ，被告就拒捕脫逃，經一翻扭打，抓到被告時那些明牌不見了，被告口袋內有紅
    包袋也不見了」等語，並有卷附職務報告書一紙在卷。
二、經查，被告於偵查中自承持有上開明牌走勢圖，雖辯稱是自己研究用云云，然其
    公然於老人公園往來人潮頻繁之處所遭查獲，如僅供自己自行研究用，又如何會
    讓警員據報並於公開場所查獲？再依現場蒐證之警員陳稱被告確實有講解預測六
    合彩出牌及兜售行為以觀，查被告既與並非熟識而僅行經該處之不特定人講解如
    何預測六合彩開獎號碼，其討論之對象不特定、地點又係公開，如謂供自己研究
    用，顯與常情有違；顯係有以文字及言語之方式公然煽惑他人犯罪之行為，更有
    六合彩明牌走勢圖一張及新台幣（下同）一百元扣案足憑。況被告前有多次妨害
    秩序前科，均係因販賣六合彩明牌而經判刑無誤，則綜上各情，足認被告上開辯
    詞，應係事後卸責之詞，不足採信。
三、按刑法上所謂煽惑，乃煽動蠱惑之義，可能為勸誘他人使生某種行為之決意，亦
    可能係對已有某種行為決意者加以慫恿鼓勵，從而煽惑他人犯罪之情形，不問指
    明某種或某一特定犯罪而加以煽惑，或未指定犯罪內容為之，皆包括在內。核被
    告所為，係犯刑法第一百五十三條第一款公然煽惑他人犯罪之罪。被告曾因妨害
    秩序案件，經法院分別判處拘役及有期徒刑二月確定並執行完畢，有台灣高等法
    院被告全國前案紀錄表可參，其受有期徒刑執行完畢後，五年內再犯本件有期徒
    刑以上刑之罪，為累犯，依法加重其刑。審酌被告不知悔改，其犯罪之動機係圖
    小利、然所得利益非鉅，犯罪情節尚屬輕微、手段、品行、智識程度、所生危害
    尚非嚴重、然犯後不知悔悟等一切情狀，量處如主文所示之刑，又按中華民國九
    十年一月四日修正，同年月十日經總統公布施行之刑法第四十一條規定：「犯最
    重本刑為五年以下有期徒刑以下之刑之罪，而受六個月以下有期徒刑或拘役之宣
    告，因身體、教育、職業、家庭之關係或其他正當事由，執行顯有困難者，得以
    一元以上三元以下折算一日，易科罰金。但確因不執行所宣告之刑，難收矯正之
    效，或難以維持法秩序者，不在此限。」因刑法第一百五十三條第一款其最重本
    刑為二年，本屬得易科罰金之罪，但因新法有但書之規定，對被告而言，自屬較
    為不利，依刑法第二條第一項但書規定，本院仍依修正前之規定，諭知易科罰金
    之折算標準，以資懲儆。扣案之六合彩明牌走勢圖一張為被告所有供犯罪所用之
    物，爰依刑法第三十八條第一項第二款之規定宣告沒收。另扣案一百元，尚難認
    已係犯罪所得，本院爰不加以宣告沒收。
四、被告經合法傳喚，無正當理由不到庭，本院認為應科拘役之案件，爰不待其陳述
    逕行判決。
據上論斷，應依刑事訴訟法第二百九十九條第一項前段、第三百零六條、刑法第二條
第一項但書、第一百五十三條第一款、修正前第四十一條、第三十八條第一項第二款
、第四十七條、罰金罰鍰提高標準條例第一條前段、第二條，判決如主文。
中    華    民    國      九十      年       五       月      三十      日
                                    台灣高雄地方法院刑事第三庭
                                        法  官  簡  志  瑩
右正本證明與原本無異。
如不服本判決，應於判決送達後十日內，向本院提出上訴狀。
                                        書記官  林  宜  正
中    華    民    國      九十      年       五       月      三十一    日
附錄論罪科刑法條：
刑法第一百五十三條第一款：
以文字、圖畫演說或他法，公然為左列行為之一者，處二年以下有期徒刑，拘役或一
千元以下罰金：
一、煽惑他人犯罪者。


司法院資訊處製作；財團法人民間司法改革基金會備份。
